【裁判字號】    98,裁,2479
【裁判日期】    981022
【裁判案由】    遺產稅
【裁判全文】
最  高  行  政  法  院  裁  定
                                      98年度裁字第2479號
上  訴  人  甲○○
            乙○○
            戊○○
            丁○○
            丙○○
            己○○
被 上訴 人  財政部臺灣省北區國稅局
代  表  人  庚○○
上列當事人間遺產稅事件，上訴人對於中華民國98年6月3日臺北
高等行政法院97年度訴字第3088號判決，提起上訴，本院裁定如
下：
    主  文
上訴駁回。
上訴審訴訟費用由上訴人負擔。
    理  由
一、按對於高等行政法院判決之上訴，非以其違背法令為理由，
    不得為之，行政訴訟法第242條定有明文。依同法第243條第
    1項規定，判決不適用法規或適用不當者，為違背法令；而
    判決有同條第2項所列各款情形之一者，為當然違背法令。
    是當事人對於高等行政法院判決上訴，如依行政訴訟法第24
    3條第1項規定，以高等行政法院判決有不適用法規或適用不
    當為理由時，其上訴狀或理由書應有具體之指摘，並揭示該
    法規之條項或其內容；若係成文法以外之法則，應揭示該法
    則之旨趣；倘為司法院解釋或本院之判例，則應揭示該判解
    之字號或其內容。如以行政訴訟法第243條第2項所列各款情
    形為理由時，其上訴狀或理由書，應揭示合於該條項各款之
    事實。上訴狀或理由書如未依此項方法表明，或其所表明者
    與上開法條規定不合時，即難認為已對高等行政法院判決之
    違背法令有具體之指摘，其上訴自難認為合法。
二、上訴人之母陳秦玉燕於民國（下同）93年4月2日死亡，上訴
    人逾申報期限於94年8月25日始辦理遺產稅申報，原於遺產
    總額「現金、黃金、珠寶及其他財產或權利」項下，申報被
    繼承人死亡前移轉股票所得價款之現金遺產新臺幣(下同)25
    ,331,500元及列報未償債務扣除額147,596,634元，經被上
    訴人查核結果，核定被繼承人死亡前出售股票之前開現金遺
    產為25,331,500元，並以上訴人列報之未償債務未能證明被
    繼承人有該項債務是否屬實，全數予以剔除，初查核定遺產
    總額為27,340,190元、遺產淨額為12,928,720元，及應納稅
    額為2,104,467元，並按應納稅額2,104,467元處1倍罰鍰計
    2,104,400元(計至百元止)。上訴人就遺產總額-其他(現金)
    、未償債務扣除額及罰鍰部分申請復查，主張原申報將被繼
    承人陳秦玉燕生前分別出售穎助股份有限公司(下稱穎助公
    司)等6家公司股份予周金石、李宗輝，因渠等迄未給付價金
    ，其性質應屬債權而非現金，應准予更正，並更正被繼承人
    未償債務為94,122,619元〔債務明細：1.積欠合作金庫商業
    銀行(下稱合作金庫)16,161,015元；2.積欠臺北銀行(現改
    名為臺北富邦商業銀行，下稱臺北富邦商銀)1,380,000元；
    3.積欠欣阜實業股份有限公司(下稱欣阜公司)76,581,619元
    〕。經被上訴人復查決定駁回後，上訴人提起訴願亦經決定
    駁回後，遂提起行政訴訟，經臺北高等行政法院97年度訴字
    第3088號判決駁回，上訴人對之提起上訴，主張：原判決認
    定被繼承人陳秦玉燕生前未清償債務94,122,619元中有欣阜
    公司76,581,619元雖未強制執行而被上訴人認為該債務並不
    存在，但該債權債務尚未消滅，債權債務仍存在持續中當然
    為生前未清償債務，應由遺產總額中減除，始為租稅公平原
    則乙節，顯有違反刑事訴訟法第154條、行政程序法第10條
    、最高行政法院75判字第309號判決，而有判決不適用法規
    或適用不當之違誤等語。上訴意旨雖以該判決違背法令為由
    ，惟本院經核其上訴理由，係就原審取捨證據、認定事實之
    職權行使，指摘其為不當，並就原審已論斷者，泛言未論斷
    ，或就原審所為論斷，泛言其論斷矛盾，而非具體表明合於
    不適用法規、適用法規不當、或行政訴訟法第243條第2項所
    列各款之情形，難認對該判決之如何違背法令已有具體之指
    摘。依首開規定及說明，應認其上訴為不合法。
三、據上論結，本件上訴為不合法。依行政訴訟法第249條第1項
    前段、第104條、民事訴訟法第95條、第78條、第85條第1項
    前段，裁定如主文。
中    華    民    國    98    年    10    月    22    日
                    最高行政法院第三庭
                        審判長法官  高  啟  燦
                              法官  林  文  舟
                              法官  楊  惠  欽
                              法官  黃  合  文
                              法官  王  碧  芳
以  上  正  本  證  明  與  原  本  無  異
中    華    民    國    98    年    10    月    23    日
                              書記官  邱  彰  德


司法院資訊處製作；財團法人民間司法改革基金會備份。
